【裁判字號】    99,上易,76
【裁判日期】    990917
【裁判案由】    妨害名譽
【裁判全文】
臺灣高等法院花蓮分院刑事判決          99年度上易字第76號
上  訴  人  臺灣臺東地方法院檢察署檢察官
被      告  甲○○
            乙○○
            丙○○
共      同
選任辯護人  李泰宏律師
上列上訴人因被告等妨害名譽案件，不服臺灣臺東地方法院98年
度易字第179號中華民國99年4月23日第一審判決（起訴案號：臺
灣臺東地方法院檢察署97年度偵字第1245號），提起上訴，本院
判決如下：
    主  文
上訴駁回。
    理  由
一、本案經本院審理結果，認第一審判決對被告甲○○、乙○○
    、丙○○為無罪之諭知，核無不當，應予維持，並引用如附
    件第一審判決書記載之證據及理由。
二、上訴駁回之理由
(一)檢察官上訴意旨以：(1)證人楊印茹現仍在被告甲○○、乙○○在臺東縣卑南鄉明峰村牧場88號所開辦之「先天觀音大道
    白陽四盤八白功德聖道院」（即「臥雲山道場」）內與被告
    甲○○、乙○○、丙○○3人同住並修行一貫道宗教，故證
    人楊印茹與被告甲○○、乙○○、丙○○3人自有一定之事
    實上利害關係存在，因此證人楊印茹所證稱：並未曾見被告
    甲○○、乙○○指示丙○○繕打如原審判決書附表所示之文
    章於「白陽四盤天禮」網站上，且證人林姿君亦係該網站之
    實際管理人及校對文章之人，伊亦見過林姿君使用電腦等語
    ，何以足堪採信，未見原審說明具體理由。(2)又原審認為證
    人林姿君係一青年人，平日應有接觸網路之機會，學歷復為
    臺東商校商業經營科畢業，在學期間亦可學習網路資訊技術
    ，復係「白陽四盤天禮」網站帳號之技術聯絡人及管理聯絡
    人等情，而認證人林姿君所為之證述不實，而不予採信，然
    證人林姿君之學歷雖為臺東商校商業經營科畢業，惟其在校
    期間所學內容是否涉及網站架設、管理或相關技術之養成，
    未見原審據實查證，況縱證人林姿君為一青年人，是否一定
    即具備網路資訊方面之技術，尚非無疑，是以原審僅以證人
    林姿君之年齡、學歷、「白陽四盤天禮」網站為其掛名該網
    站帳號之技術聯絡人及管理聯絡人等情，即遽認證人林姿君
    所述不實，無法採信，顯然未具有充分之客觀具體證據可資
    佐證。再者，若原審所推論證人林姿君具備電腦資訊處理之
    能力為真，則其電腦資訊處理之能力自應較被告丙○○為佳
    ，然何以係由被告丙○○負責繕打文章，證人林姿君反而僅
    係在旁負責觀看校對，自與一般常情相違，對此亦未見原審
    說明具體事由等語。
(二)惟查：
  (1)按證據證明力由法院自由判斷，故證人之證言是否可信，應
    由法院本於審理所得之心證加以認定，非謂證人與被告有一
    定之關係存在即可否定其證言之真實性。查證人楊印茹於原
    審所為證言，業據具結並由檢察官及辯護人行交互詰問，且
    觀諸其所證述各節並無明顯與事實不符或前後不一而有不可
    採信之情形，故以原審採認其證言，實無何採證違反經驗或
    論理法則等違法或不當之處。檢察官前揭上訴意旨既未具體
    指明原審究有何採證之不當，反徒以證人楊印茹與被告等人
    有一定之事實上利害關係存在，即指摘原審未具體說明採信
    之理由云云，自無可取。
  (2)經本院向國立臺東高級商業職業學校附設進修學校函查林姿
    君在校期間有無學習相關電腦資訊及網頁等課程，業據該校
    以99年7月1日東商進校字第0990003741號函覆稱：林姿君於
    79年9月就讀國立臺東高級商業職業學校附設進修學校高級
    部一年級商業經營科，於82年7月結業，其在校期間有修習
    計算機概論、計算機應用、中文文書處理等三科之電腦資訊
    相關課程等語，並有該校檢送之林姿君學生學籍表在卷可稽
    （本院卷第71頁至第72之1頁），足證證人林姿君應具有電
    腦資訊之知識及能力，益徵證人林姿君於原審稱不會打電腦
    、不會用電腦云云（原審卷第43頁反頁、第44頁、第45頁反
    頁），難以採信，其證言是否可信，自堪質疑。至證人楊印
    茹於原審審理中雖證稱就網站之管理林姿君係負責校對，且
    校對方式，係由其一邊打，林姿君在旁邊看等語（原審卷第
    49頁正反頁、第51頁），然其同時亦明確證述：網站（指白
    陽四盤天禮）實際管理人係其與丙○○、林姿君；及林姿君
    會上網及使用電腦等情在卷（詳原審卷第49頁正反頁），足
    見證人楊印茹所稱林姿君負責校對，乃係三位網站管理人分
    工方式，殊難認證人楊印茹上開證述情節與常情有違，檢察
    官此部分指摘亦屬無據。
  (3)綜上，檢察官前揭上訴意旨均非有理由，應予駁回。
據上論結，應依刑事訴訟法第373條、第368條、第371條，判決
如主文。
本案經檢察官朱秋菊到庭執行職務。
中    華    民    國    99    年    9     月    17    日
                     刑事庭審判長 法  官 何方興
                                  法  官 王紋瑩
                                  法  官 許仕楓
以上正本證明與原本無異。
本件不得上訴。
中    華    民    國    99    年    9     月    17    日
                                  書記官 李德霞

司法院資訊處製作；財團法人民間司法改革基金會備份。
